【裁判字號】    97,上易,2872
【裁判日期】    971230
【裁判案由】    毒品危害防制條例
【裁判全文】
臺灣高等法院刑事判決                97年度上易字第2872號
    上  訴  人  臺灣士林地方法院檢察署檢察官
    被      告  甲○○
                        （現於臺灣臺北監獄執行中）
上列上訴人因被告違反毒品危害防制條例案件，不服臺灣士林地
方法院97年度審易字第34號中華民國97年10月6日第一審判決（
起訴案號：臺灣士林地方法院檢察署97年度毒偵字第1653號），
提起上訴，本院判決如下：
    主  文
原判決撤銷。
甲○○施用第二級毒品，累犯，處有期徒刑捌月。
    事  實
一、甲○○於民國89年間因施用毒品案件，經臺灣士林地方法院
    裁定送勒戒處所觀察、勒戒後，認無繼續施用毒品之傾向，
    於89年7月6日釋放出所，由臺灣士林地方法院檢察署檢察官
    以89年度毒偵字第1647號為不起訴處分確定。復於同年間因
    二犯施用毒品案件，經臺灣士林地方法院裁定送勒戒處所觀
    察、勒戒後，認有繼續施用毒品之傾向，再由臺灣士林地方
    法院以90年度毒聲字第711號裁定令入戒治處所施以強制戒
    治後，嗣因其成效經評定為合格，無繼續戒治之必要，由臺
    灣士林地方法院以90年度毒聲字第1370號裁定停止戒治，所
    餘戒治期間付保護管束，本應於91年5月22日保護管束期滿
    ，惟甲○○於保護管束期間又因施用毒品，經臺灣士林地方
    法院以91年度毒聲字第319號裁定撤銷停止戒治，並令其入
    戒治處所執行殘戒，於92年1月9日強制戒治執行完畢出所。
    詎甲○○於強制戒治執行完畢後5年內，又於94年間再犯施
    用毒品案件，經臺灣士林地方法院以94年度易字第535號判
    決處有期徒刑1年月確定。又於94年間因竊盜案件，經臺灣
    士林地方法院以94年度易字第9893號判決處有期徒刑1年確
    定；於95年間因五犯施用毒品案件，經臺灣士林地方法院以
    95年度易字第346號判決處有期徒刑10月確定，上開經判處
    之徒刑，經接續執行，於96年9月4日因縮短刑期執行完畢出
    監。矧其仍猶不知悛悔，復再基於施用第二級毒品甲基安非
    他命之犯意，於97年7月6日晚間某時許，在其位於臺北縣汐
    止市○道街53巷19弄10號2樓之住處內，以將甲基安非他命
    置入玻璃球燒烤以吸食煙霧之方式，施用甲基安非他命1次
    。嗣於同97年7月10日因另涉竊盜等案件，為警持搜索票至
    其上開住處搜索時，甲○○自承施用毒品，並經其同意採集
    尿液送驗後，始查悉上情。
二、案經臺北市政府警察局報請臺灣士林地方法院檢察署檢察官
    偵查起訴。
    理  由
一、上揭事實，業據被告甲○○於原審及本院審理時坦承不諱，
    且被告為警查獲後所採集之尿液，經送臺灣尖端先進生技醫
    藥股份有限公司以「酵素免疫分析法」為初步檢驗、「氣相
    層析質譜儀法」為確認檢驗之檢驗結果，呈甲基安非他命類
    陽性反應，此有該公司97年7月18日濫用藥物檢驗報告1份附
    卷可參（毒偵卷第21頁），足認被告前開自白與事實相符。
    又查施用甲基安非他命之代謝最先是去N-甲基（N-demethyl
    ation）形成安非他命，而施用甲基安非他命後，在正常尿
    液PH值情況下，24小時內，有43％服用劑量以甲基安非他命
    原態排出；另施用安非他命後24小時內，有30％以安非他命
    原態排出，20％經去氨基作用及氧化作用形成苯甲酸，2％
    經反應形成Norephedrine（參照行政院衛生署出版「物質濫
    用」、「常見濫用藥物檢驗方法彙編」所載）。而施用安非
    他命後，其尿液不致檢出甲基安非他命陽性反應，而施用甲
    基安非他命後，其尿液可檢出甲基安非他命和其代謝物安非
    他命成分，有行政院衛生署管制藥品管理局93年11月2日管
    檢字第0930010499號函可按，是尿液經檢驗出甲基安非他命
    陽性反應，係被告施用甲基安非他命後以甲基安非他命原態
    排出者；而檢驗出安非他命陽性部分，乃施用甲基安非他命
    、安非他命均可檢驗出安非他命陽性反應。查被告經警通知
    採集之尿液經檢驗結果，呈安非他命及甲基安非他命陽性反
    應，足以認定被告係施用甲基安非他命，而非安非他命，起
    訴書記載被告係施用安非他命，容有誤會。本件事證明確，
    被告犯行堪以認定。
二、按92年7月9日新修正之毒品危害防制條例刪除二犯及三犯之
    規定，一改修法前繁雜之處遇程序，僅將施用毒品者簡化區
    分為初犯、再犯，並認施用毒品者係屬病患性犯人，以觀察
    、勒戒戒除其身癮，並以強制戒治去除其心癮。經觀察、勒
    戒或強制戒治執行完畢釋放後，若係5年後再犯該條例第10
    條施用毒品罪者，與同條例第20條第1項、第2項關於「初犯
    」之處理方式相同，檢察官應先聲請法院裁定令被告入勒戒
    處所觀察、勒戒，並視有無繼續施用毒品傾向，決定應予釋
    放、為不起訴之處分，或應聲請法院裁定令入勒戒處所強制
    戒治；若係5年內「再犯」同條例第10條施用毒品罪者，依
    同條例第23條第2項規定，檢察官則應依法追訴。觀諸該條
    例第20條第3項之修正理由：「觀察、勒戒或強制戒治5年後
    再犯者，顯見前所實施之觀察、勒戒或強制戒治已足以遮斷
    其施用毒品之癮，為期自新及協助其戒除毒癮，對此5年後
    再犯者，爰明定仍適用初犯之規定，先經觀察、勒戒、強制
    戒治之程序。」及同條例第23條第2項之修正理由：「為配
    合簡化施用毒品犯之刑事處遇程序，並鑑於經觀察、勒戒或
    強制戒治執行完畢釋放後5年內再犯者，其再犯率甚高，原
    據以實施之觀察、勒戒及強制戒治既已無法收其實效，自應
    施以刑事處遇。」，顯然如施用毒品者係前經觀察、勒戒或
    強制戒治等治療程序執行完畢5年後，始再施用毒品之「初
    犯」，因前所執行之觀察、勒戒或強制戒治已足收戒除毒癮
    之效，自應重新執行觀察、勒戒或強制戒治等治療程序，並
    於治療程序執行完畢後，由檢察官為不起訴處分，毋庸對之
    追訴處罰；反之，在「再犯」之情形，因其先前所為治療程
    序顯未能收戒斷毒癮之效，且考量施用毒品者之再犯率偏高
    ，乃簡化其刑事處遇程序，而逕予追訴處罰，不再施以治療
    程序。參酌上開立法理由，修正毒品危害防制條例就施用毒
    品者，祇於「初犯」及「5年後再犯」二種情形，有其追訴
    條件之限制，即須於初犯經觀察、勒戒或強制戒治釋放後，
    5年內均無施用毒品之行為，始能認其前所實施之觀察、勒
    戒或強制戒治已足遮斷毒癮，而得於5年後再犯時，再予適
    用初犯之規定，重行觀察、勒戒等程序。倘5年內已經再犯
    ，被依法追訴處罰，縱其第3次（或第3次以上）施用毒品之
    時間在初犯釋放5年以後，即與「5年後再犯」之情形有別，
    且因已於「5年內再犯」，顯見其再犯率甚高，原實施觀察
    、勒戒或強制戒治，已無法收其實效，而無5年戒斷期之存
    在，自無再經觀察、勒戒及強制戒治之必要，即應依該條例
    第10條處罰，始符新法修正之本旨（最高法院95年度第7次
    刑事庭決議、最高法院95年度臺非字第59號、第65號判決意
    旨可資參照）。經查，被告於92年1月9日最後強制戒治執行
    完畢後，又於94年間犯施用毒品案件，經臺灣士林地方法院
    以94年度易字第535號判決處有期徒刑1年月確定；於95年間
    因施用毒品案件，經臺灣士林地方法院以95年度易字第346
    號判決處有期徒刑10月確定等情，有本院被告前案紀錄表1
    份在卷可佐。由是以觀，被告於92年1月9日強制戒治執行完
    畢後5年內，又分別於94年及95年間各犯施用毒品罪，即係
    「5年內再犯」，甚為明確。衡諸首揭說明，本案被告犯行
    既非初犯，亦非毒品危害防制條例第20條第3項所指「5年後
    再犯」之情形，即應依法訴追審理。從而，本案事證明確，
    被告犯行洵堪認定，應依法論科。
三、核被告所為，係犯毒品危害防制條例第10條第2項之施用第
    二級毒品罪，其施用前、後持有甲基安非他命之低度行為，
    應為施用之高度行為所吸收，不另論罪。又被告有事實欄所
    載之犯罪科刑並已執行完畢等情，有本院被告前案紀錄表在
    卷可稽，其於有期徒刑執行完畢後5年內，故意再犯本案有
    期徒刑之罪，應依刑法第47條第1項規定論以累犯，並加重
    其刑。
三、原審予以論罪科刑，固非無見；惟查：被告甲○○有事實欄
    所載多次施用毒品，經法院判處罪刑並執行完畢後，五年內
    再犯本件施用毒品犯行，並構成累犯，實難見其有悔改之態
    度及戒除毒癮之決心，而原審僅論處被告有期徒刑6月（理
    由欄內漏繕易科罰金之折算標準），其量刑尚有不當。檢察
    官上訴主張量刑過輕，非無理由，自應由本院將原判決撤銷
    改判。爰審酌被告曾因施用毒品案件，經上開觀察、勒戒執
    行完畢釋放出所後，又再犯本件上揭施用第二級毒品罪行，
    足見戒毒意志不堅，毒癮非淺，未能體悟施用毒品對自己、
    家人造成之傷害及社會之負擔，自屬可議，惟念其犯後坦承
    犯行，犯後態度良好，於本院審理時就科刑範圍表示判我有
    期徒刑8月等一切情狀，爰量處被告有期徒刑8月。
據上論結，應依刑事訴訟法第369條第1項前段、第364條、第299
條第1項前段，毒品危害防制條例第10條第2項，刑法第11條前段
、第47條第1項，判決如主文。
本案經檢察官陳國鳴到庭執行職務。
中    華    民    國    97    年    12    月    30    日
                刑事第十四庭    審判長法  官 陳志洋
                                      法  官 謝靜慧
                                      法  官 梁耀鑌
以上正本證明與原本無異。
不得上訴。
                                      書記官 莊淑茹
中    華    民    國    97    年    12    月    31    日
附錄本案論罪科刑法條全文：
毒品危害防制條例第10條：
施用第一級毒品者，處6月以上5年以下有期徒刑。
施用第二級毒品者，處3年以下有期徒刑。


司法院資訊處製作；財團法人民間司法改革基金會備份。
